【裁判字號】    89,交上易,31
【裁判日期】    890313
【裁判案由】    過失傷害
【裁判全文】
臺灣高等法院臺南分院刑事判決            八十九年度交上易字第三一號   Ｃ
      上  訴  人  臺灣台南地方法院檢察署檢察官
      上  訴  人
      即  被  告  乙  ○  ○
右上訴人因被告過失傷害案件，不服臺灣臺南地方法院八十八年度交易字第三五號，
中華民國八十八年十一月九日第一審判決（起訴案號：臺灣臺南地方法院檢察署八十
七年度偵字第一四四六三號），提起上訴，本院判決如左：
      主      文
上訴駁回。
      事      實
一、乙○○前於民國（下同）八十三年間，因詐欺案件，經台灣高等法院高雄分院判
    處有期徒刑八月確定，已於八十五年七月三十一日執行完畢，詎猶不知警惕。駕
    駛克軒公司（設台南市○○路○段二二二之十一號，負責人林錦文）所屬之ＵＡ
    －四七九九號自用小貨車載送克軒公司及其自己之貨物，係以駕駛為業之人，於
    八十七年九月二十九日二十二時二十分許，酒後（經測試結果，其吐氣酒精含量
    測定值為○．六九ＭＧ／Ｌ）駕駛前揭ＵＡ－四七九九號自用小貨車載送克軒公
    司及自己之貨物，沿台南市○○街○○道西向東行駛至二九九巷附近之無名巷交
    岔路口，欲作右轉行駛時，原應注意其為轉彎車應暫停讓直行車先行，且依當時
    情況，又無不能注意之情形，竟疏於注意，未禮讓直行車先行，適有甲○○騎乘
    ＴＭＩ－四三二號機車沿同向慢車道直行，致乙○○所駕駛之自用小貨車右前方
    撞擊甲○○所騎乘之機車，並拖行十七．二公尺，甲○○因而受有內出血併脾臟
    破裂、及雙側肋骨骨折併血胸、骨盆骨折、右膝深層裂傷、左側額頭擦傷及裂傷
    等傷害，經手術治療後，脾臟因破裂業經摘除，而左腳亦因傷及神經，造成肌肉
    委縮而成中度肢體殘障等重大不治之傷害。乙○○肇事後，隨救護車載甲○○前
    往奇美醫院救治，於警員到達奇美醫院，未發覺其為犯嫌前，主動向處理警員自
    首坦承犯行，進而接受裁判。
二、案經甲○○訴由台南市警察局第三分局報告台灣台南地方法院檢察署檢察官偵查
    起訴。
      理      由
一、訊據上訴人即被告乙○○對伊於右揭時地駕車肇事之事實，自警訊以迄偵審均供
    認不諱，核與告訴人之母丙○○在警訊及原審法院指訴之情節相符，並有道路交
    通事故調查報告表（一）、（二）各一紙，相片十幀附卷足資佐證。又告訴人確
    因本件車禍致受有內出血併脾臟破裂、及雙側肋骨骨折併血胸、骨盆骨折、右膝
    深層裂傷、左側額頭擦傷及裂傷等傷害，經手術治療後，脾臟因破裂業經摘除，
    而左腳亦因傷及神經，造成肌肉委縮而成中度肢體殘障等重大不治之傷害之事實
    ，除有奇美醫院出具之診斷書外，另有告訴人殘障手冊影本在卷足憑，依其上所
    載，告訴人之脾臟既經摘除，且又肢殘，足認告訴人確因本件車禍而肇致重傷害
    。
二、另被告在本件車禍前，確有飲酒過量飲酒後吐氣所含酒精成份高達０．六九ＭＧ
    ／Ｌ之事實，亦有測試單為憑。按「汽車行駛至交岔路口，其行進、轉彎，應依
    左列規定：二車輛行至無號誌或號誌故障而無交通警察指揮之交岔路口，支線道
    車應暫停讓幹線道車先行，未劃分幹、支線或同為幹線道或支線道者，轉彎車應
    暫停讓直行車先行。」又「汽車駕駛人有左列情形之一者，不得駕車：二飲酒後
    其吐氣所含酒精成份超過每公升０．二五毫克以上者。」道路交通安全規則第一
    百零二條第一項第二款、第一百十四條第一項第二款分別定有明文，被告身為職
    業駕駛，對於上揭規定，應知之甚稔，其於右揭時地，飲酒超量後猶駕駛車輛，
    且未注意上開規定，以致肇事，被告之行為自有過失甚明，且應負全部肇事責任
    ，況本件經送台灣省台南區車輛行車事故鑑定委員會鑑定結果，亦同此認定，有
    該會八十八年九月十七日南鑑字第八八０九四四號鑑定書在卷可稽，益徵被告確
    有過失，又其過失行為與告訴人受傷間復有因果關係，從而本件事證已臻明確，
    被告過失之犯行，洵堪認定。
三、查被告乙○○肇事當時係駕駛克軒公司所有之小貨車，載送克軒公司及其自己之
    貨物乙節，已據被告於原審審理時供陳明確（原審卷第六十頁反面），嗣於本院
    審理時翻異前詞並辯稱：克軒公司於八十五年即已倒閉，伊並未在克軒公司上班
    云云，查克軒公司迄未辦理解散或經撤銷登記，有經濟部中部辦公室函在卷足按
    （原審卷第一○七頁），若係八十五年即已倒閉，何以被告仍能駕駛該車，又何
    以於原審審理時供承係載送克軒公司及其自己之貨物，所辯在在與事理有違，顯
    係卸責之詞，殊無足採，從而駕駛自屬其從屬業務，為從事駕駛業務之人，其因
    業務上之過失致告訴人受重傷，核其所為，係犯刑法第二百八十四條第二項後段
    業務過失致重傷害罪。公訴人認被告所為係犯刑法第二百八十四條第一項後段普
    通過失致重傷罪，其援用之起訴法條尚有未洽，應予變更。又被告酒醉駕車，因
    而致人受傷，依法應負刑事責任，應依道路交通管理處罰條例第八十六條第一項
    之規定，加重其刑。被告受有如事實欄所載詐欺罪判處有期徒刑捌月之執行，已
    於八十五年七月三十一日執行完畢，此有原審法院被告全國前案紀錄表一紙在卷
    足憑，渠在該有期徒刑執行完畢後，五年以內再犯本刑為有期徒刑之本罪，核應
    論以累犯，並遞行加重其刑。又其肇事後未被有偵查權之公務員或機關發覺其為
    犯嫌前，留在事故現場向到場處理之警員自承犯行，進而接受裁判，合乎自首之
    要件，應再依刑法第六十二條前段減輕其刑，並依法先加後減之。
四、另被告雖因飲酒造成不能安全駕駛，而其酒精含量高達０．六九ＭＧ＼Ｌ，然本
    件車禍係發生在八十七年九月二十九日，其行為時刑法第一百八十五條之三尚未
    公佈施行，依刑法第一條規定，自不必再論述被告是否另有觸犯現行刑法第一百
    八十五條之三犯行，原審法院敘明後，適用刑事訴訟法第三百條、刑法第二百八
    十四條第二項後段、第四十七條、第六十二條前段、道路交通管理處罰條例第八
    十六條第一項、罰金罰鍰提高標準條例第一條前段之規定，並審酌被告之品行、
    酒醉之程度、應負全部肇事責任、撞及告訴人後，不知立即停車，仍繼續向前拖
    行達十七點二公尺遠，造成告訴人除受脾臟摘除外，另又造成右腳委縮之肢體殘
    障，所生危害甚鉅，其肇事後迄今已逾年餘，仍未能與告訴人達成民事上之和解
    及其他一切情狀，量處有期徒刑壹年拾月，原審判決認事用法均無不合，量刑亦
    稱妥適，檢察官上訴意旨引用告訴人書狀認量刑太輕，被告上訴意旨謂量刑過重
    並否認係從事業務之人，指摘原判決不當，均核無可取，為無理由，應予駁回。
五、至於告訴人指稱被告在撞及告訴人後，未立即停車，仍向前繼續拖行近二十公尺
    遠，認被告有殺人之不確定故意等語。惟按「犯罪事實應依證據認定之，無證據
    不得推定其犯罪事實。」查本件車禍發生之過程，故係被告在撞倒告訴人後，仍
    未立即停車，且將告訴人繼續向前拖行達十七點二公尺遠，經路人林建芳聽到撞
    擊聲及被告猛加油之聲音後，外出查看，並向被告說已壓到人，趕快下來，被告
    始停車後下車查看等情，固經證人林建芳及黃鎮慶到庭證述明確，然以被告在肇
    事後，經警所測酒精含量高達０．六九ＭＧ／Ｌ，且施測時間（翌日凌晨零時二
    十九分）距本件車禍肇事時間（二十二時二十分許）已有二小時之久，顯見被告
    在本件車禍肇事時，其酒精含量尚高於０．六九ＭＧ／Ｌ，則被告辯稱伊當時並
    不知有撞到人，係經路人告知後，始下車發覺此事等語，尚非全屬不可採，尚難
    僅以被告在撞倒告訴人後，仍繼續向前拖行十七點二公尺，即認被告係明知撞到
    告訴人後，基於殺人之不確定故意而將告訴人拖行，此外復查無其他積極證據足
    認被告有何殺人之不確定故意存在，是公訴人亦以過失犯起訴被告，應為可採，
    本件告訴人上揭指訴尚乏證據，自不得遽論被告應負殺人未遂罪責，附此敘明。
據上論結，應依刑事訴訟法第三百六十八條，判決如主文。
本案經檢察官王碧霞到庭執行職務。
中    華    民    國      八十九      年      三      月      十三      日
                                  臺灣高等法院臺南分院刑事第四庭
                                      審判長法官  陳    義    仲
                                            法官  徐    財    福
                                            法官  宋    明    蒼
右正本證明與原本無異。
不得上訴。
                                      法院書記官  余    素  美
中    華    民    國      八十九      年      三      月      十四      日
附錄本案論罪科刑法條全文：
刑法第二百八十四條第二項：
從事業務之人，因業務上之過失傷害人者，處一年以下有期徒刑、拘役或一千元以下
罰金。致重傷者，處三年以下有期徒刑、拘役或三千元以下罰金。


司法院資訊處製作；財團法人民間司法改革基金會備份。
